# 请教陈版，关于费用资本化的问题。

提问人：vaconess 时间：2018-04-24 15:19:05
背景描述：A公司主业为污水处理，与当地政府签订了污水处理服务特许经营协议，特许经营期限 30 年，采用BOT模式建造一座污水处理厂。污水处理厂于 2015 年 1 月开建，资金来源为A公司所在集团内统借统贷资金， 2016 年 7 月工程完工并通过竣工验收。 2016 年8 月，A公司取得一笔项目贷款 8000 万，借款用途为污水厂建设。同月，污水厂开始试运行，由于进水量严重不足，仅有设计指标的5%。而污水厂特殊的生产工艺需要大量的污水进入来维持复杂的微生物环境，方能利用微生物在曝气的作用下对污水的氨氮等物质进行处理，导致污水厂无法排放不达标。根据特权协议，A公司应在污水厂工程竣工后向当地环保部门申请试运行，试运行通过环评后才开始商业运营收费。但由于污水厂进水不足设计指标的70%，当地环保局拒绝环保验收，污水厂无法实现收费。 2018 年 2 月，经过协商，A公司针对进水不足，又安装了一套小型一体化设备，完全满足现有进水量，实现达标排放。但小型一体化设备的使用导致现有污水处理设施闲置，污水厂无法按原设计工艺处理污水。 2018 年 4 月，当地政府承诺向A公司支付污水处理费，但该费用为包干费用，金额较小，是鉴于污水厂整体无法运行，对小型一体化设备处理污水的费用，特权协议对收费约定为商业运行前 5 年，政府按设计指标的70%支付保底费用，二者相差较大。 存在的问题： 1 、A公司污水厂从 2015 年 1 月工程开始建设到 2018 年 2 月，将发生的所有费用均计入无形资产资本化，是否合理？ 2 、承接 1 ，如合理，什么时候该停止资本化，污水厂竣工后已达到预定可使用状态，但水量不足，试运行出水水质不达标，是否可以理解为没有达到预定可使用状态。 3 、承接 1 ，如不合理，是否以工程竣工为达到预定可使用状态停止资本化，还是以一体化设备处理污水达标为预定可使用状态，一体化设备仅利用污水厂部分设施，利用率大约为10%，一体化设备处理水质达标是否代表污水厂整体已达到预定可使用状态。 4 、目前A公司污水厂未通过环评，是否可视为没有达到预定可使用状态，后续费用继续资本化（该项目预算总投资1.2亿，目前已达1.7亿。）
以上请指教。
PS：期间审计组讨论，列举一个例子，比较适用上述问题。如：假设购买了一辆车，但没有汽油，无法判断这个车辆是否能用。有的观点认为，车辆本身无质量问题，只是没有油，并不能说车辆本身无法使用；还有人认为，正因为没有油，车辆的功能无法实现，等同于无用。

回答人：chenyiwei
个人意见： 1 、应当自 2016 年 7 月通过竣工验收之日起停止相关支出的资本化。自 2016 年 7 月至 2018 年 2 月，该污水厂已经建成，但因为A公司不可控的原因导致其无法投入商业运行，目前的闲置状态并不是该污水厂达到预定可使用状态所必须经过的阶段，该期间内的支出不是达到预定可使用状态所必需的支出，因此不应资本化计入资产成本。 2 、一体化设备可以理解为临时措施，且独立于污水厂的主要处理设施，其运行与污水厂整体状态的确定无关。

提问人：vaconess 时间：2018-04-25 09:31:31
感谢陈版回复，但在借款费用准则中提到 “购建或者生产符合资本化条件的资产需要试生产或者试运行的，在试生产结果表明资产能够正常生产出合格产品、或者试运行结果表明资产能够正常运转或者营业时，应当认为该资产已经达到预定可使用或者可销售状态。
”污水厂因进水不足试运行不达标，是否可以认为没有达到预定可使用状态。如果以工程竣工时点为停止资本化，是否矛盾。

回答人：chenyiwei
不能过于机械地理解和执行该规定。目前的状态并不是资产本身该存在缺陷所导致的，也就是资产本身的状态已经是与预定可使用状态一致了。

提问人：vaconess 时间：2018-04-26 10:18:19
感谢陈版解答，我第一感觉应该以工程竣工时点停止资本化，但审计组内部尚有例如新买汽车没加油，新买手机没打过电话不能证明达到预定可使用状态的观点，意见无法统一。

回答人：chenyiwei
这两个比喻太不恰当了吧，实际上会这样做吗？